【裁判字號】    90,台上,332
【裁判日期】    900118
【裁判案由】    違反槍砲彈藥刀械管制條例
【裁判全文】
最高法院刑事判決                                  九十年度台上字第三三二號
    上  訴  人  甲○○
    選任辯護人  吳春生律師
                李衍志律師
右上訴人因違反槍砲彈藥刀械管制條例案件，不服台灣高等法院高雄分院中華民國八
十九年十月二十五日第二審判決（八十九年度上重訴字第一一號，起訴案號：台灣高
雄地方法院檢察署八十九年度偵字第三四三七號），提起上訴，本院判決如左：
    主  文
原判決撤銷，發回台灣高等法院高雄分院。
    理  由
本件原判決認定上訴人甲○○為設籍屏東縣恆春鎮後壁湖漁港之恆漁六號漁船船東，
於民國八十八年十二月間，上訴人意圖營利，自行策劃並籌款走私槍彈後，乃僱請不
知情之船長陳水道駕駛恆漁六號、不知情之船長江來福駕駛恆漁八號（船東為不知情
之上訴人外甥莊逸成），先後於八十八年十二月二十四日上午八時三十分及十時三十
分，自上開漁港出海直赴菲律賓蘇比克港，上訴人另於同日上午十一時，自高雄機場
搭機至菲律賓馬尼拉後，未獲許可，而向一自稱「彼得」之不詳姓名菲籍華僑，以相
當新台幣四十六萬元之總價，購入如原判決附表所列之八支制式槍械及子彈等管制進
口物品，旋於八十九年一月二十五日下午三時許，伺機自行將上述槍彈，攜入恆漁八
號漁船之引擎室機艙底部藏匿，再令陳水道、江來福各駕上開二船於八十九年一月二
十七日離菲返航，並於同年一月三十日上午九時五十分、十二時二十五分，先後抵達
後壁湖漁港報關泊靠，順利將上開非法持有之管制進口物品私運入境，上訴人聞悉後
於同日下午五時搭機返回高雄機場，復於同年二月一日上午十一時許，自恆漁八號漁
船內取出上開槍彈，攜回高雄縣大寮鄉○○街九十六巷十五號住處藏匿。旋於同年二
月二日下午二時許，為警在該住處查獲，並扣得上述槍彈（惟漏未扣得該附表編號二
之以色列製迷你烏茲衝鋒槍、九○子彈三十顆、中空彈二十三顆、彈匣四個），嗣同
年二月三日中午十二時二十分許，上訴人為免累及住於前述住處，不知情之父親潘萬
金，乃向警方供出前述漏未扣押之烏茲衝鋒槍藏匿處，警方旋即帶同上訴人至前述住
處搜索，並扣得前述之烏茲衝鋒槍一支、九○子彈三十顆、中空彈二十三顆及彈匣四
個（扣案物品，詳如該附表所示）等情，因而維持第一審依想像競合犯、牽連犯關係
從一重論處上訴人未經許可運輸衝鋒槍罪刑之判決，駁回上訴人在第二審之上訴，固
非無見。
惟查：(一)按比較刑之輕重，如不能按刑法第三十五條第一、二項規定之標準定之者，
依犯罪情節定之，同條第三項後段定有明文。而未經許可販賣或運輸衝鋒槍者，依槍
砲彈藥刀械管制條例第七條第一項規定，其刑度相同，無法依刑法第三十五條第一、
二項之規定定其輕重。然意圖販賣營利，於購入槍彈後再予運輸，其運輸之目的既在
販賣，則販賣之情節自較運輸為重，二罪依牽連犯從一重處斷之結果，應依情節較重
之販賣衝鋒槍罪處斷（本院七十三年度台覆字第一七號判例參照）。乃第一審認運輸
衝鋒槍罪之情節較販賣衝鋒槍罪為重，而依運輸衝鋒槍罪論處罪刑，原判決仍予維持
，即有適用法則不當之違法。(二)次按科刑之判決書，須將認定之犯罪事實詳記於事實
欄，然後於理由內逐一說明其憑以認定之證據，使事實與理由兩相一致，方為合法，
倘事實欄已有及，而理由內未加說明，是為理由不備。原判決事實認定上訴人意圖
營利，至菲律賓馬尼拉機場，向一自稱「彼得」之不詳姓名菲籍華僑，購入如原判決
附表所列之槍、彈，攜入恆漁八號漁船之引擎室機艙底部藏匿，再令不知情之船長江
來福駕駛該漁船返回後壁湖漁港，而運輸該槍、彈入境，上訴人再搭機回台，並自該
漁船內取出上開槍、彈，攜回其居住處藏放等情。原判決理由一固說明上訴人對於右
開持有扣案槍枝、子彈等犯行坦承不諱，核與證人即其甥莊逸成、恆漁六號船長陳水
道、恆漁八號船長江來福及上訴人之父潘萬金，於第一審法院審理中證述關於此二艘
漁船出海及回港之路線、日期之情節相符，並有上訴人之出入境資料、上述二艘漁船
進出港申請書、船籍卡各二紙、相片十四張附卷可憑，及有原判決所列之槍、彈扣案
可資佐證，足證上訴人之自白與事實相符等語。惟原判決理由僅說明上訴人自白持有
槍、彈之犯行，對於上訴人係基於販賣營利之意圖而購入上開槍、彈，且將之藏放於
恆漁八號漁船內，運輸入境之事實，並未說明其認定之依據，難謂無理由不備之違法
。(三)原判決以其附表編號十所載之擦槍工具一組，係供上訴人犯罪所用，且屬其所有
，乃維持第一審諭知上開擦槍工具一組沒收宣告之判決。惟上開擦槍工具，究係如何
供上訴人犯罪所用﹖原判決未予究明，亦有可議。以上或為上訴意旨所指摘，或為本
院得依職權調查之事項，應認有撤銷發回更審之原因。
據上論結，應依刑事訴訟法第三百九十七條、第四百零一條，判決如主文。
中      華      民      國     九十     年      一      月     十八     日
                              最高法院刑事第十庭
                                  審判長法官  莊  登  照
                                        法官  洪  明  輝
                                        法官  蔡  清  遊
                                        法官  黃  一  鑫
                                        法官  林  秀  夫
      右正本證明與原本無異
                                              書  記  官
中      華      民      國     九十     年      二      月      二      日


司法院資訊處製作；財團法人民間司法改革基金會備份。
